【裁判字號】    95,交聲,881
【裁判日期】    951023
【裁判案由】    違反道路交通管理處罰條例聲明異議
【裁判全文】
臺灣臺北地方法院交通事件裁定  九十五年度交聲字第八八一號
異  議  人
即受處分人  甲○○
上列異議人即受處分人因違反道路交通管理處罰條例案件，對於
臺北市交通事件裁決所民國九十五年九月八日所為之處分（原處
分案號：北市裁二字第裁二二－ ZDA０三五三一九號），聲明異
議，本院裁定如下：
    主  文
臺北市交通事件裁決所中華民國玖拾伍年玖月捌日北市裁貳字第
裁貳貳－ ZDA零參伍參壹玖號處分撤銷。
甲○○汽車駕駛人駕駛汽車行駛於高速公路，不依規定保持行車
安全距離，處罰鍰新臺幣參仟元，並記違規點數壹點。
    理  由
一、按「行為後法律或自治條例有變更者，適用行政機關最初裁
    處時之法律或自治條例；但裁處前之法律或自治條例有利於
    受處罰者，適用最有利於受處罰者之規定」，行政罰法第五
    條定有明文。查異議人即受處分人甲○○行為後，道路交通
    管理處罰條例第三十三條第一項、第六十三條第一項第一款
    及第八十五條第二項業於民國九十五年七月一日修正公布施
    行，比較修法前後對於汽車行駛於高速公路而不遵管制規定
    之違規行為之罰則均處汽車駕駛人新臺幣（下同）三千元以
    上六千元以下罰鍰，並記違規點數一點，是見修法前後，均
    處罰車輛駕駛人相同之效果，依行政罰法第五條規定，自應
    適用行政機關最初裁處時之法律即修正後現行道路交通管理
    處罰條例第三十三條第一項第二款、第六十三條第一項第一
    款及第八十五條第一項規定論處。而高速公路交通管制規則
    於九十五年六月二十八日修正為高速公路及快速公路交通管
    制規則，惟其內容係將原規則擴張適用至快速公路，其餘內
    容未有實質改變，是汽車駕駛人於高速公路上之注意義務既
    未因上開修法而變動，自應適用駕駛時之管制規則，併此敘
    明。
二、按「汽車行駛高速公路，前後兩車間之行車安全距離，在正
    常天候狀況下，依下列規定：一、小型車：車輛速率之每小
    時公里數值除以二，單位為公尺。」「前項規定例示如下：
    …小型車車速每小時九十公里時，最小距離四十五公尺」修
    正前高速公路交通管制規則第五條第一項第一款、第二項定
    有明文。又汽車行駛於高速公路、快速公路或設站管制之道
    路，不遵使用限制、禁止、行車管制及管理事項之管制規則
    而有下列行為者，處汽車駕駛人新臺幣三千元以上六千元以
    下罰鍰：…二、未保持安全距離。」，道路交通管理處罰條
    例第三十三條第一項第二款亦有明定。而汽車駕駛人有前開
    條例第三十三條第一項規定之情形者，除依該條項處罰鍰外
    ，並予記違規點數一點，同條例第六十三條第一項第一款規
    定甚詳。本件異議人即受處分人甲○○於民國九十五年六月
    十五日十一時十分，駕駛車號ZX－四０二一號自用小客車，
    行經國道一號北向二百七十二點八公里處，因未依規定保持
    安全距離，適為內政部警政署國道公路警察局第一警察隊警
    員鄭誌亭以雷射測速器測獲其行速每小時九十公里，與前車
    未保持法定四十五公尺以上之安全距離，經照片採證，依違
    反修正前道路交通管理處罰條例第三十三條第一項之規定逕
    行掣單舉發。受處分人於九十五年七月二十九日舉發通知單
    上所載應到案日期，向臺北市交通事件裁決所提出申訴，經
    原舉發機關調查結果，仍認受處分人有上開違規之行為，由
    裁決所依修正前道路交通管理處罰條例第三十三條第一項（
    裁決書誤引修正前條文部分，詳下述），以臺北市交通事件
    裁決所九十五年九月八日北市裁二字第裁二二－ ZDA０三五
    三一九號裁決書裁處受處分人罰鍰三千元（裁決書漏未適用
    道路交通管理處罰條例第六十三條第一項第一款，詳下述）
    。
三、聲明異議意旨略以：為警拍照採證當時，有可能是前車超車
    之後轉入其所駕駛之車道，致使其無法退縮至安全車距；且
    舉發證據僅員警採證之照片一張，不能證明其所駕駛之小客
    車一路尾隨前車達多久時間都未保持安全車距云云。
四、經查：異議人就員警採證拍照當時確未保持安全車距之事實
    並不爭執，僅認可能係前車超車轉入其所駕駛車道，致未能
    保持安全車距，其並未一直尾隨在前車之後為辯解。惟據內
    政部警政署國道公路警察局第四警察隊九十五年八月十五日
    公警四交字第０九五０四七一三二三號函說明第四點：「經
    調閱行進中存證錄影帶，當時該車於進入公路行車安全距離
    辨識標線前即緊跟前車後方，未保持行車安全距離行駛於內
    側車道中，且其前方車輛未有變換車道超車或有煞車減速之
    情事」等語詳實（見本院卷第十、十一頁），且審酌本院卷
    附蒐證照片並無異議人所稱前車突然轉入之情形，再者，異
    議人之車輛與前車間距離甚為接近，衡諸異議人車輛當時時
    速為九十公里，則倘遇緊急狀況，用路人必將閃避不及而致
    生危害於自己及他人之理甚明，從而被告所辯即與事實有所
    不符，再按本件異議人質疑舉發單憑採證照片一張認定其不
    法行為有違證據主義，惟本院審酌警察勤務條例、警察職權
    行使法各相關規定及上開相關交通管制法律所揭櫫之精神，
    核與警方舉發行政不法之目的以觀，本件以寄交舉發照片之
    方式逕行告發，並無任何違反比例原則之處，此外，亦無任
    何證據足資證明上開舉發有何違法之情事，已難認異議意旨
    為可採。
五、綜上所述，異議人確有駕駛車號ZX－四０二一號自用小客車
    於前揭時、地在高速公路上未依規定保持行車安全距離行駛
    之違規行為，惟原處分機關誤依修正前道路交通管理處罰條
    例第三十三條第一項規定裁處異議人罰鍰，且漏未併予記違
    規點數一點，按「交通法庭認為聲明異議有理由或聲明異議
    雖無理由而原處分不當或違法者，應以裁定將原處分經聲明
    異議部分撤銷，並自為裁定」，道路交通案件處理辦法第二
    十條前段定有明文。裁決機關就異議人之違規行為，裁處罰
    鍰，綜上所述，本非無見。惟依行政罰第五條規定，應按道
    路交通管理處罰條例第三十三條第一項第二款裁處罰鍰始稱
    適法，且依同法六十三條第一項第一項第一款，裁決機關於
    為裁決時，即應於科處罰鍰外，尚應併記違規點數一點，始
    符規定，且上開記點之處罰，係屬強制規定，無從減免。本
    件臺北市交通事件裁決所九十五年九月八日北市裁二字第裁
    二二－ ZDA０三五三一九號裁決書依修正前之道路交通管理
    處罰條例科處罰鍰，且漏未於處罰主文欄上併記異議人違規
    點數一點，自亦難認允洽。是異議人之異議雖無理由，惟原
    處分亦有上述瑕疵，自亦無可維持，揆諸上開道路交通案件
    處理辦法第二十條前段之規定，即應由本院將原處分撤銷，
    並依道路交通管理處罰條例第三十三條第一項第二款、第六
    十三條第一項第一款規定，就異議人之違規行為，自為裁定
    如主文所示，以資適法。
據上論斷，應依道路交通案件處理辦法第二十條前段，裁定如主
文。
中    華    民    國  九十五    年  十    月  二十三  日
                    交通法庭法  官  劉煌基
以上正本證明與原本無異。
如不服本裁定，應於裁定送達後五日內向本院提出抗告狀。
                            書記官  陳豪達
中    華    民    國  九十五    年  十    月  二十三  日


司法院資訊處製作；財團法人民間司法改革基金會備份。
